臺灣苗栗地方法院民事裁定
110年度監宣字第105號
聲  請  人  吳兆蘭  


相  對  人  吳碧貞  

關  係  人  吳素蘭  

上列聲請人聲請監護宣告事件，本院裁定如下：
　　主    文
宣告相對人吳碧貞（民國00年0月0日生、身分證統一編號：Z000
000000號）為受監護宣告之人。
選定聲請人吳兆蘭（民國00年0月00日生、身分證統一編號：Z00
0000000號）為受監護宣告之人吳碧貞之監護人。
指定關係人吳素蘭（民國00年0月00日生、身分證統一編號：Z00
0000000號）為會同開具財產清冊之人。
聲請程序費用由受監護宣告之人吳碧貞負擔。
　　理    由
一、按對於因精神障礙或其他心智缺陷，致不能為意思表示或受
    意思表示，或不能辨識其意思效果者，法院得因本人、配偶
    、四親等之親屬，最近1 年有同居事實之其他親屬、檢察官
    、主管機關或社會福利機構之聲請，為監護之宣告，民法第
    14條第1 項定有明文。次按受監護宣告之人應置監護人；法
    院為監護之宣告時，應依職權就配偶、四親等內之親屬、最
    近1 年有同居事實之其他親屬、主管機關、社會福利機構或
    其他適當之人選定1 人或數人為監護人，並同時指定會同開
    具財產清冊之人；法院選定監護人時，應依受監護宣告之人
    之最佳利益，優先考量受監護宣告之人之意見，審酌一切情
    狀，並注意下列事項：（一）受監護宣告之人之身心狀態與
    生活及財產狀況。（二）受監護宣告之人與其配偶、子女或
    其他共同生活之人間之情感狀況。（三）監護人之職業、經
    歷、意見及其與受監護宣告之人之利害關係。（四）法人為
    監護人時，其事業之種類與內容，法人及其代表人與受監護
    宣告之人之利害關係，民法第1110條、第1111條第1 項、第
    1111條之1 亦規定甚明。
二、本件聲請意旨略以：聲請人吳兆蘭為相對人吳碧貞之三妹，
    相對人自民國100年10月8日起，因多重疾病，雖經送醫診治
    仍不見起色，近日更因精神障礙或其他心智缺陷，致不能為
    意思表示、受意思表示，或不能辨識其意思表示之效果，為
    此請求宣告相對人為受監護宣告之人，選任聲請人為相對人
    之監護人，並選任關係人即相對人之二妹吳素蘭為會同開具
    財產清冊之人等語。
三、本院之判斷：
（一）聲請人主張之事實，業據其提出中華民國重度身心障礙證
      明、戶籍謄本等件為證。另經大千醫療財團法人南勢醫院
      何仁琦醫師函復鑑定報告略以：相對人自小因日本腦炎，
      及100年間腦中風後，出現嚴重認知功能障礙，定向感、
      判斷力、自理力皆差，目前安置在創世基金會。相對人意
      識呈不清醒狀態，無法理解問話內容及回答，與他人無法
      互動，理解能力差，思考力、判斷力、現實感皆明顯缺損
      ，相對人之辨別行為是非，及依辨別而為行為之能力差，
      已達無法妥善處理自己事務之程度，符合監護宣告條件等
      語，有簡易精神鑑定報告書1 份在卷可稽。綜核上情，堪
      認相對人確已達不能為意思表示或受意思表示，或不能辨
      識其意思表示效果之狀態，爰宣告相對人為受監護宣告之
      人。
（二）聲請人為相對人之三妹，關係人為相對人之二妹，相對人
      之其他親屬吳碧秋、吳慧霞、吳文峻、吳文郁、賴昭銘同
      意由聲請人擔任監護人，關係人擔任會同開具財產清冊之
      人等情，有戶籍謄本4 份、親屬系統表、親屬同意書各1 
      份在卷可證。本院函請社團法人苗栗縣肢體傷財自強協會
      進行訪視，訪視報告略以：相對人領有第3類、第7類重度
      身心障礙證明，現為臥床狀態，下肢攣縮，無口語表達能
      力，裝置鼻胃管，生活無法自理，需專人照料，重大事務
      之處理及決策需有重要他人為其監護。聲請人有穩定工作
      及收入，相對人目前安置在機構，並以苗栗縣政府低收身
      障托育補助支應費用，其他醫療相關費用則由相對人之弟
      媳江美鳳負責，未來計畫維持使用全日型住宿式照顧服務
      ，評估相對人目前受照顧無不妥之處。綜上，聲請人為相
      對人之三妹，擔任相對人之監護人，關係人為相對人之二
      妹，擔任會同開具財產清冊之人，於親屬關係上承擔相對
      人之財務及重大事務決策之責，並無不妥之處等語，社團
      法人苗栗縣肢體傷殘自強協會110年10月4日苗肢殘自（監
      宣）字第110055號函檢附苗栗縣政府身心障礙者聲請監護
      宣告案件訪視調查表1份在卷可稽。本院審酌上情，認聲
      請人為相對人之三妹，有意願擔任監護人，目前對相對人
      之照顧無疏忽不當之處，且有親屬資源支持，應可善盡保
      護相對人之權益，爰依前揭規定，選定聲請人為相對人之
      監護人；另關係人為相對人之二妹，有意願擔任會同開具
      財產清冊之人，爰依前揭規定，併指定關係人為會同開具
      財產清冊之人。
四、末按監護人於執行有關受監護人之生活、護養療治及財產管
    理之職務時，應尊重受監護人之意思，並考量其身心狀況與
    生活狀況；監護開始時，監護人對於受監護人之財產，應依
    規定會同本院指定開具財產清冊之人，於二月內開具財產清
    冊，並陳報法院；於前條之財產清冊開具完成並陳報法院前
    ，監護人對於受監護人之財產僅得為管理上必要之行為；監
    護人對於受監護人之財產，非為受監護人之利益，不得使用
    、代為或同意處分；監護人代理受監護人購置或處分不動產
    ，或就其居住之建築物或基地出租、供他人使用或終止租賃
    ，非經法院許可，不生效力；民法第1112條、第1113條準用
    第1099條第1 項、第1099之1 、第1101條第1 項及第2 項之
    規定甚明，請參照辦理。
五、依家事事件法第164 條第2 項，裁定如主文。
中　　華　　民　　國　　110 　年　　10　　月　　 18　 日
                   家事法庭     法  官　李麗萍
正本係照原本作成。
如對本裁定抗告，須於裁定送達後10日之不變期間內，向本院提
出抗告狀，並繳納抗告費新臺幣1,000元。
中　　華　　民　　國　　110 　年　　10　　月　　 18 　日
                                書記官　盧品蓉